【裁判字號】    98,苗小,175
【裁判日期】    981105
【裁判案由】    返還不當得利
【裁判全文】
臺灣苗栗地方法院民事小額判決         98年度苗小字第175號
原      告  辛○○
訴訟代理人  壬○○
被      告  庚○（即戊○○之繼.
被      告  丙○○（即戊○○之.
兼前二人共
同訴訟代理
人          乙○○（即戊○○之.
                        1號之.
被      告  丁○○（即戊○○之.
前二人共同
訴訟代理人  己○○
被      告  甲○○（即戊○○之.
                        6號2.
上列當事人間請求返還不當得利事件，本院於民國98年10月22日
言詞辯論終結，判決如下：
    主      文
原告之訴駁回。
訴訟費用由原告負擔。
    事實及理由
一、被告甲○○未於言詞辯論期日到場，核無民事訴訟法第386
    條所列各款情形，爰依原告之聲請，由其一造辯論而為判決
    。
二、原告主張：被告之被繼承人即訴外人戊○○所有坐落後龍鎮
    ○○段1194地號土地與原告所有同段1193地號土地相鄰，於
    民國95年間雙方因土地界址發生爭執，經雙方聲請鑑界，雖
    經苗栗縣政府更正地籍圖，將雙方所有上開土地之原相鄰經
    界線即如內政部國土測繪中心於98年7 月12日所製作之鑑定
    圖（下稱系爭鑑定圖）所示之Ａ、Ｂ連接虛線，更正為如系
    爭鑑定圖所示之Ａ、Ｃ連接實線，並於95年10月26日會同當
    事人雙方至現場點交界址，將如內政部國土測繪中心於98年
    8 月10日所製作之補充鑑定圖（下稱系爭補充鑑定圖）所示
    三角形ＡＢＣ、面積90平方公尺之土地（下稱系爭土地）點
    交與戊○○占有完畢，但因作成更正地籍圖行政處分之權責
    機關即苗栗縣竹南地政事務所遲未作成更正地籍圖之行政處
    分書送達予原告，嗣經原告去函查詢，竹南地政事務所始於
    97年11月17日以正式公函送達原告，通知原告完成更正處分
    。是本件更正地籍圖之行政處分既然係於97年11月17日始送
    達原告發生效力，則在該更正地籍圖之行政處分尚未送達原
    告生效前，苗栗縣政府依法自不得依更正後界址即Ａ、Ｃ連
    接實線點交予戊○○占有系爭土地。從而，被告之被繼承人
    戊○○自95年10月26日起依據苗栗縣政府點交更正後之界址
    而占有系爭土地，即屬無權占有。為此，爰依民法第179 條
    不當得利之請求權及繼承法律關係，請求被告應連帶返還自
    95年10月26日起至97年11月17日止占有如系爭土地之利益共
    計新台幣（下同）31,493元。並聲明：被告應連帶給付原告
    31,493元，及自起訴狀繕本送達之翌日起至清償日止，按週
    年利率百分之5 計算之利息。
三、被告庚○、丙○○、乙○○、丁○○則以：被告之被繼承人
    戊○○是依照苗栗縣政府之點交才占有系爭土地，因此並非
    無權占有，故原告之請求不合法，應予駁回。並聲明：原告
    之訴駁回。被告甲○○則未於言詞辯論期日到場，亦未提出
    任何書狀作何聲明或陳述。
四、原告主張：被告之被繼承人戊○○所有坐落後龍鎮○○段11
    94地號土地與原告所有同段1193地號土地相鄰，於95年間雙
    方因土地界址發生爭執，經雙方聲請鑑界，經苗栗縣政府更
    正地籍圖，將雙方所有上開土地之相鄰經界線更正為如系爭
    鑑定圖所示之Ａ、Ｃ連接實線，並於95年10月26日會同當事
    人雙方至現場點交界址，並將系爭土地點交與戊○○占有完
    畢等情，業據其提出土地登記謄本、苗栗縣政府竹南地政事
    務所97年11月17日南地所二字第0970009898號函、苗栗縣政
    府95年10月18日府地劃字第0950138232號函、97苗栗縣政府
    98年7 月8 日府行法字第0980111036號函、台中高等行政法
    院96年度訴字第00191 號裁定影本等件可稽，且為被告所不
    爭執，應堪信為真實。
五、本件之爭點為被告占有系爭土地是否為無權占有，而應構成
    不當得利？經查：
  (一)本件經本院囑託內政部國土測繪中心派員會同兩造履勘現場
    ，並分別依兩造所指界址位置實施測量，另依兩造各自所主
    張之界址為準，分別作成鑑定書、鑑定圖，有本院98年6 月
    24日勘驗筆錄、現場照片2 張及內政部國土測繪中心函覆本
    院之鑑定書及系爭鑑定圖附卷可稽。依前揭測量結果顯示，
    被告所主張如系爭鑑定圖所示之Ａ、Ｃ連接實線，係與地籍
    圖經界線相符，此有上開鑑定書在卷可稽，且為原告所不爭
    執，是足見被告之被繼承人即訴外人戊○○所有坐落後龍鎮
    ○○段1194地號土地與原告所有同段1193地號土地之界址應
    為如系爭鑑定圖所示之Ａ、Ｃ連接實線無誤。既然本件兩造
    所有上開土地間之界址確為如系爭鑑定圖所示之Ａ、Ｃ連接
    實線，則被告之被繼承人戊○○依苗栗縣政府95年10月18日
    府地劃字第0950138232號函至現場點交上開界址而占有系爭
    土地，自屬本於所有權而占有，為有權占有，並非無權占有
    ，難認有何不當得利可言。
  (二)原告雖主張：本件界址變動之更正地籍圖行政處分係於97年
    11月17日始送達原告發生效力，因此在該更正地籍圖之行政
    處分尚未送達原告生效前，苗栗縣政府依法自不得依更正後
    界址即Ａ、Ｃ連接實線點交予戊○○占有系爭土地，故被告
    之被繼承人戊○○自95年10月26日起依據苗栗縣政府點交更
    正後之界址而占有系爭土地，即屬無權占有等語。惟按關於
    因公法關係所生之爭議，由行政法院審判，因私法關係所生
    之爭執，則由普通法院審判，司法院釋字第448 號解釋參照
    。民事訴訟係國家司法機關之法院，就對立當事人間私法上
    之紛爭，適用法律，予以解決之法律程序。針對國家機關並
    非居於公權力主體地位行使其統紿權，而係處於與私人相當
    之法律地位，並在私法支配下所為之各種行為，為私經濟行
    為，應適用私法之規定，因行政機關私經濟活動所生之損害
    ，應循民事訴訟，本院自得予以審判。惟若行政機關所為之
    行政行為係公權力行為，針對公權力行為是否抵觸依法行政
    原則，基於民事法院與行政法院各具權限，應互相尊重其裁
    判效力，自非民事法院所能審理之訴訟事件之範圍與權限，
    是以針對非屬私法行為之行政行為，民事法院並無審判權。
    本件苗栗縣政府於更正地籍圖後，於95年10月18日以府地劃
    字第0950138232號函通知原告及戊○○於95年10月26日會同
    至現場點交上開界址，該點交界址之行為在性質上核屬行使
    公權力之行政行為，依前開說明，該點交界址之行政行為是
    否抵觸行政法原則，自非本院所能審理，故上開苗栗縣政府
    之點交界址之行政行為在未經行政法院認定抵觸依法行政原
    則之前，其適法性自應受到尊重，原告主張在更正地籍圖之
    行政處分生效前，苗栗縣政府依法自不得依更正後界址即Ａ
    、Ｃ連接實線點交予戊○○占有系爭土地，該點交行為應不
    合法等語，即不可採。
  (三)從而，被告之被繼承人戊○○依上開苗栗縣政府函文至現場
    點交上開界址而占有系爭土地，即屬有權占有，並非無權占
    有，應不構成不當得利。原告依據不當得利請求權及繼承法
    律關係，請求被告連帶返還自95年10月26日起至97年11月17
    日止占有如系爭土地之利益共計31,493元，即屬無據。
六、綜上，原告依據不當得利請求權及繼承法律關係，請求被告
    連帶給付原告31,493元，及自起訴狀繕本送達之翌日起至清
    償日止，按週年利率百分之5 計算之利息，為無理由，不應
    准許。
七、本件事證已臻明確，原告聲請傳訊證人劉欽賜、謝麗雲及兩
    造其餘主張陳述及舉證，經核均與判決結果無影響，爰不予
    一一論述，附此敘明。
八、訴訟費用負擔之依據：民事訴訟法第78條。
中    華    民    國    98    年    11    月    5     日
                        苗栗簡易庭法官  王炳人
以上正本係照原本作成。
如不服本判決，應於判決送達後20日內，以判決違背法令為理由
，向本院提出上訴狀並表明上訴理由，及須按他造當事人之人數
附繕本。上訴理由應表明：
  一、原判決所違背之法令及其具體內容，
  二、依訴訟資料可認為原判決有違背法令之具體事實。
如未表明上訴理由者，應於上訴後20日內向本院提出上訴理由。
當事人如對本件訴訟內容有所疑義，得聲請閱卷。
                        書    記    官  尤旗樟
中    華    民    國    98    年    11    月    5     日


司法院資訊處製作；財團法人民間司法改革基金會備份。
